【裁判字號】    92,交抗,484
【裁判日期】    920620
【裁判案由】    聲明異議
【裁判全文】
臺灣高等法院臺中分院刑事裁定                    九十二年度交抗字第四八四號
    抗  告  人
    即受處分人  甲○○
右列抗告人因聲明異議案件，不服臺灣彰化地方法院中華民國九十二年一月三十日裁
定（九十一年度交聲字第三二五號）提起抗告，本院裁定如左：
      主  文
抗告駁回。
      理  由
一、本件抗告意旨略以：抗告人即受處分人甲○○（以下簡稱抗告人）並無違規闖紅
    燈右轉之情事，警員並無證據任意開罰單，原審不察，遽將抗告人在原審之異議
    駁回，自有未當，為此提起抗告，請求撤銷原裁定云云。
二、按「汽車行駛至交岔路口，其行進、轉彎，應遵守燈光號誌或交通警察之指示，
    遇有交通警察指揮與燈光號誌並用時，以交通警察之指揮為準」，道路交通安全
    規則第一百零二條第一項第一款，定有明文。而違反者，依道路交通管理處罰條
    例第五十三條規定處汽車駕駛人新台幣一千八百元以上五千四百元以下罰鍰。
三、經查：本件抗告人於民國九十一年七月六日十三時二十九分許，駕駛車牌號碼Ｐ
    Ｔ─○一八五號自用小客車，沿彰化縣溪湖鎮○○路，行經設有燈光號誌管制之
    彰化縣溪湖鎮○○路與太平街口，闖紅燈右轉太平街而違規，遭警員予以舉發等
    情，有彰化縣警察局彰警交字第Ｉ00000000號舉發違反道路交通管理事
    件通知單及彰化縣警察局溪湖分局函在卷可稽，並經原審傳喚舉發之員警蔡文俊
    到庭結證稱：「當時我們是由福安路由西向東，他是由東向北，我們到太平街時
    看到受處分人紅燈右轉，我們過去時，他已經在圖書館的正門，我跟他說他紅燈
    右轉，他說他要在那邊等人」等語明確。且按：交通警員掣單舉發違反道路交通
    管理處罰條例所列之違規事實，本質上為行政處分，係公務員基於職務上權力，
    依法就特定之具體事件所為具公法上效果之單方行政行為。基於公務員為公法上
    行為具有公信力之原則，該行政行為當可被推定為真正，其據以依法處分之事實
    認定亦為正確無誤，此與民事訴訟法第三百五十五條第二項規定「文書依其程式
    及意旨得認作公文書者，推定其為真正」之情形相同。本此公信原則，乃立法者
    賦予行政機關制定違反道路交通事件統一裁罰標準及處理細則，使執勤警員得當
    機處分（如該細則第二十三條）以達其維護交通秩序、安全之行政目的。反之，
    若謂公務員一切行政行為均需預留證據以證其實，則國家行政勢必窒礙難行。據
    此，刑事訴訟法就犯罪證據有關規定中，與屬於行政秩序罰之交通違規裁罰本質
    不合之部分，自不在準用之列。從而，抗告人空言指摘取締警員並無證據等情，
    既未能提出實證為有利自己之佐證，本件復查無何證據足認執勤員警有捏造事實
    違法舉發之情事，則其本於維護交通秩序、安全之職責所為舉發，自應受到合法
    、正確之推定。是抗告人以其違規無實質證據佐證為由，請求撤銷原裁定，難認
    正當。從而，原處分機關據以援引道路交通管理處罰條例第五十三條之規定，裁
    處抗告人罰鍰新台幣二千七百元，於法並無不合，原裁定據此駁回抗告人在原審
    之異議，核無不當（原裁定理由欄部分內容誤載，已經原審於九十二年三月三日
    更正），抗告人抗告意旨仍執陳詞，指摘原裁定不當，其抗告為無理由，應予駁
    回。
三、據上論結，應依道路交通案件處理辦法第二十六條、刑事訴訟法第四百十二條，
    裁定如主文。
中      華      民      國      九十二      年      六    月    二十    日
                   臺灣高等法院臺中分院刑事第四庭
                                         審判長法  官  洪  耀  宗
                                               法  官  蕭  錦  鍾
                                               法  官  江  德  千
右正本證明與原本無異。
不得再抗告。
                                               書記官  吳  麗  琴
中      華      民      國    九十二     年      六       月   二十三   日
                                                                        Ｆ


司法院資訊處製作；財團法人民間司法改革基金會備份。
